臺灣臺中地方法院民事判決　九十三年度訴字第三○七號
　　原　　　告　丁○○
　　訴訟代理人　丙○○
　　被　　　告　臺灣電力股份有限公司
　　法定代理人　甲○○
　　訴訟代理人　蔡瑞煙　律師
　　複　代理人　乙○○
　　　　　　　　戊○○
右當事人間請求排除侵害事件，經本院於民國九十二年六月七日言詞辯論終結，判決
如左：
    主      文
原告之訴及假執行之聲請均駁回。
訴訟費用由原告負擔。
    事實及理由
一、原告方面：原告為坐落臺中縣大里市○○里○○路五一至五五號北屋社區集合住
    宅之共有人，被告公司並非大樓之共有人，竟未經大樓全體共有人之同意，擅自
    占有前揭大樓地下層如附圖所示面積一三六點九九平方公尺作為受電室（以下簡
    稱系爭受電室），被告公司未付分文即將上開部分之地下室占用，而該地下層依
    建築法規為防空避難室並停放汽、機車停車空間，為大樓之公共設施，並為大樓
    住戶所共有，今因被告之無權占用，遂使全體共有人無法將地下層作為汽、機車
    停放之用，更遑論作為防空避難室以供緊急避難之用，時間長達二十餘年，全體
    共有人飽受痛苦，經原告迭次要求被告公司將其無權占有之社區大樓地下層之受
    電設備全部遷離，被告均置之不理，故原告自得依據民法第八百二十一條、第七
    百六十七條之規定請求排除侵害，並聲明請求：被告應將原告所有坐落臺中縣大
    里市○○里○○路五一至五五號五樓地下層如附圖所示面積一三六點九九返還予
    全體共有人。
二、被告方面則以：系爭受電室坐落位置為臺中縣大里市○○段七一六號土地，並為
    同段建號九０八建物之一部份，而該部分之所有人為訴外人北屋開發股份有限公
    司（以下簡稱北屋公司），並非原告，是原告既非建物之共有人，其依據民法第
    八百二十一條、第七百六十七條之規定請求被告遷讓返還，自屬無據。另內政部
    依據建築法訂定之建築技術規則建築設備篇第一章第一節第一之一條規定，為建
    築之供電需要，建築師應在建築設計時，洽當地電業機關，決定需留設之配電場
    所及通道，另經濟部於民國六十七年八月二日依據電業法核定之被告公司營業規
    則第八條、第十條分別規定：在同一用電場所，一戶或多戶共同一建築物或數建
    築物，需以高壓或特高壓供電者，應於用戶所屬土地上或其建築物之內部預留適
    當之受電場或受電室及有關高壓或特高壓線路通道以供設置變壓器導線等之受電
    設備，以利供電，否則被告公司得拒絕其聲請，另用戶密集受環境限制裝設供電
    設備發生困難地區，本公司得要求聲請用電之用戶於其土地上或建築物內提供場
    所，以供被告公司裝設變壓器及供電設備與線路供應其本身及附近其他用戶之用
    電，如不獲允許，被告公司得拒絕聲請，惟被告公司如同時利用該項設備供應附
    近其他用戶時，當對是項提供場所之用戶給予補償取得永久使用權，至於補償標
    準及使用合約另訂之，原告所出具之「過戶登記單」一份，同意將上開營業規則
    作為兩造間供電契約內容之一部。而本件係因訴外人北屋公司於六十八年間在臺
    中縣大里市○○路、益民路一段附近，興建地上四層、五層及地下一層建築共十
    五棟，約五百零四戶（以下簡稱北屋社區），而上開社區建築物之起造人北屋公
    司於六十八年為建築設計時，為配合該社區用電需要，乃依據上開建築技術規則
    及被告公司營業規則規定，留設通道及三處地下一層配電室，用以設置供電設備
    ，且於六十九年興建完成申請新設用電時，訴外人北屋公司即依據建築設計時所
    規劃留設之配電室位置，申請被告公司配電供應全社區住戶用電，並經北屋公司
    出具承諾書檢附於新設用電申請書，故被告乃出於原始起造人之同意而使用，並
    非無權占用，原告於七十七年八月二十九日繼受前手取得臺中縣大里市○○段七
    一六及七一七號土地及同段九一五建號建物所有權，自應繼受前手就系爭受電室
    所存有之使用借貸關係，況且系爭受電室除供應原告建物用電外，並仍繼續供應
    同棟建物及同一社區同批建築物約一百九十八戶之用電，該受電室之設置已涉及
    公共利益，而依照使用目的，應於全社區住戶全部不需使用或得予遷移時，其目
    的始告完畢，今系爭受電室既仍供應社區其他住戶之用電，原告在未得其他共有
    人同意之狀況下，自不得任意終止而請求返還，否則勢將危及同社區之住戶用電
    ，而有背於公共秩序，其終止亦屬無效，並聲明請求駁回原告之訴及假執行之聲
    請，如受不利判決，願供擔保請准宣告免為假執行。
三、按所有人對於無權占有或侵奪其所有物者，得請求返還之。對於妨害其所有權者
    ，得請求除去之。有妨害其所有權之虞者，得請求防止之，民法第七百六十七條
    定有明文，是主張所有物返還請求權者，其所得請求之人應以所有權人為前提。
    經查，兩造對於被告並非系爭受電室之所有權人，目前占用系爭受電室，內部並
    放置有變壓器亭置式、低壓負載開關、四路分歧插頭組、低壓引出裝置等設置，
    均不爭執，復經本院至現場勘驗屬實，並製有勘驗筆錄為證。惟查，系爭受電室
    所坐落之位置係於臺中縣大里市○○段九０八建號內，此業經本院向臺中縣大里
    地政事務所函查無誤（參見臺中縣大里地政事務所九十三年五月十日里地測字第
    ０九三０００六五０三號函），而臺中縣大里市○○段九０八建號建物，係於六
    十九年一月二十二日建築完成，建物坐落地號為同段七一六地號土地，其層次為
    地下層，層次面積為三五五點三一平方公尺，門牌為號碼為臺中縣大里市○○里
    ○○路五七號，用途上並記載為：受電室，其所有權人則為訴外人北屋公司單獨
    所有，此亦可參酌該建物登記謄本附卷可稽，足見該部分之建物並非原告所共有
    ，復查，原告所有之建物係坐落同段九一五建號（層次為二樓），其門牌號碼為
    臺中縣大里市○○里○○路五三之二號，並非同路五七號，此亦可參酌原告提出
    之建物登記謄本及所有權狀可參，顯見原告並非系爭受電室之所有權人至為明顯
    ，至於系爭受電室所坐落之臺中縣大里市○○段九０八建號建物（層次為地下層
    ）雖與原告所有之同段九一五建物（層次為二樓），雖同時屬於坐落同段七一六
    地號土地之同一五層樓建物之一部分（參照原告所提出之土地及建物登記謄本）
    ，然其既然由數人同時區分同一建物，並使彼此間各有該建物之一部份，並分屬
    不同之建號，應屬樓房分層之所有權，即所謂之區分所有權，其區分之各部分，
    應為獨立之權利客體，而有單獨之所有權，是原告縱使為系爭受電室坐落土地之
    共有人，亦無從據此對於屬他人所有之建物部分，主張其為所有權人。
四、綜上所述，原告主張其為系爭受電室之共有人（所有權人），尚非可採，被告抗
    辯原告非系爭受電室之共有人，尚屬有據，從而，原告依據民法第八百二十一條
    、第七百六十七條之規定，請求被告將其所占用系爭受電室返還於全體共有人，
    自屬無據，應予駁回。
五、原告既受敗訴判決，其假執行之聲請即失所依據，應併予駁回。
六、本件判決之基礎已臻明確，兩造其餘之攻擊防禦方法及舉證，於判決結果均無影
    響，毋庸一一論列，末此敘明。
七、據上論結，本件原告之訴為無理由，依民事訴訟法第七十八條，判決如主文。
中　　　華　　　民　　　國　　九十三　　年　　　六　　　月　　二十一　　日
　　　　　　　　　　　　　　　　臺灣臺中地方法院民事第三庭
~B法　　　官　許　石　慶
右為正本係照原本作成
如不服本判決，應於判決送達後二十日內，向本院提出上訴狀。
中　　　華　　　民　　　國　　九十三　　年　　　六　　　月　　 二十三　 日
~B法院書記官
